最高法院刑事判決　　　　　　　　　　　　　　　八十六年度台上字第六六○二號
　　上　訴　人　丁○○
　　　　　　　　丙　○
　　　　　　　　乙○○
　　右　一　人
　　選任辯護人　黃昆彬律師
　　上　訴　人　甲○○
　　　　　　　　戊○○
右上訴人等因貪污案件，不服台灣高等法院花蓮分院中華民國八十六年七月二十四日
第二審判決（八十六年度上訴字第二六號，起訴案號：台灣花蓮地方法院檢察署八十
四年度偵字第一三九九、一四○○、一五○○號），提起上訴，本院判決如左：
    主  文
原判決關於丁○○、丙○、乙○○、甲○○、戊○○部分撤銷，發回台灣高等法院花
蓮分院。
    理  由
本件原判決撤銷第一審判決改判，認上訴人丁○○、丙○牽連犯戡亂時期貪污治罪條
例第四條第三款、刑法第二百十三條之罪，上訴人乙○○、甲○○、戊○○犯同條例
第四條第三款之罪，均論處以共同依據法令從事公務之人員，對於主管之事務直接圖
利罪刑，固非無見。惟查：(一)原判決事實欄記載：「……即於民國八十一年一月二十
九日簽發……面額四千七百三十四萬六千七百七十一元（新台幣，下同）……支票…
…甲○○取得第一筆支票存款後，即先扣除購地成本一千三百九十五萬五千八百元及
由乙○○先提領五百萬元作為私用外，餘款二千八百三十九萬零九百七十一元尚須扣
除甲○○、戊○○以市價一萬二千元一坪計算，另可得合法之利潤二千七百二十六萬
四千二百元除以四（丁○○、乙○○、甲○○、戊○○），每人得二十八萬一千六百
九十三元。第二筆扣除雜支四萬七千五百元，餘款二千三百零三萬九千五百二十八元
，扣除地上物補償費一百十七萬二千七百十五元，得二千一百八十六萬六千八百十三
元除以四每人分得五百四十六萬六千七百零三元」（見原判決第三頁背面第十一行以
次），與戊○○於法務部調查局東部機動組調查中稱：「第一次撥款四千七百三十四
萬六千七百七十一元，扣除買地成本一千三百九十五萬五千八百元，乙○○提領五百
萬元，餘款二千八百三十九萬零九百七十一元，除以四每人七百零九萬七千七百四十
二元，邱某分取二份為一千四百十九萬五千四百八十四元。第二次撥款二千三百零八
萬七千零二十八元，扣除雜支四萬七千五百元餘款二千三百零三萬九千五百二十八元
，除以四，每份為五百七十五萬九千八百八十二元，邱某得二份為一千四百十九萬五
千四百八十四元」，並有分配計算表扣案可稽（見偵字第一三九九號卷第三十一－一
、三十二、一九四頁正反面），原判決所認定分配之金額與上開證述，均不相同，自
有證據上理由矛盾之違法。(二)丁○○在原審聲請調查證據狀中稱：「請票傳時任自來
水公司主管工務之協理陳耀楠詢以……4.是否於上訴人就任九區處經理前，即迭命前
任經理儘速覓購適用土地，配合已完成之送配水幹管等工程運用﹖5.是否曾於上訴人
接任九區處經理時，面諭上訴人儘速完成覓購適用土地之任務﹖（見原審卷第一五四
頁背面第四行以次）以證明是時急需鑿井用地，丁○○、丙○並非未依規定規劃之情
形，原判決未說明不予傳訊之理由，亦嫌理由不備。(三)檢察官對乙○○、戊○○、甲
○○除共犯貪污罪外，尚與丁○○、丙○共犯刑法第二百十三條公務員明知為不實之
事項而登載職務上所掌公文書罪起訴，原判決對乙○○、戊○○、甲○○偽造文書部
分未予論及，尚有已受請求之事項未予裁判之違法。(四)原判決事實認定：「嗣丁○○
…………得知甲○○、戊○○甫合資………以每坪三千元之價格向蔡三郎購得……惟
丁○○竟由乙○○指示甲○○於九區處人員前來訪價時，故為高報價為每坪二萬二
千元」（見原判決第二頁正面倒數第六行以次），對丁○○上開認定，未說明證據之
所憑，上訴人等上訴意旨指摘原判決為違法，非無理由，應認有發回更審之原因。
據上論結，應依刑事訴訟法第三百九十七條、第四百零一條，判決如主文。
中      華      民      國    八十六    年     十一     月     十三     日
                              最高法院刑事第四庭
                                  審判長法官  莊  來  成
                                        法官  曾  有  田
                                        法官  王  德  雲
                                        法官  謝  俊  雄
                                        法官  林  永  茂
      右正本證明與原本無異
                                              書  記  官
中      華      民      國    八十六    年     十一     月     十九     日
